臺灣高雄地方法院刑事判決　　　　　　　96年度訴字第2903號
公　訴　人　臺灣高雄地方法院檢察署檢察官
被　　　告　甲○○
選任辯護人　王進勝　律師
選任辯護人　吳賢明　律師
選任辯護人　黃淑芬　律師
上列被告因貪污治罪條例案件，經檢察官提起公訴（96年度偵字
第11718 號），本院判決如下：
    主  文
甲○○依據法令從事公務之人員，對於主管之事務，明知違背法
令，直接圖自己及其他私人不法利益，因而獲得利益，處有期徒
刑壹年陸月，減為有期徒刑玖月。緩刑參年，並應向國庫支付新
台幣伍萬元。褫奪公權貳年，減為褫奪公權壹年。
    事　實
一、甲○○於民國95年間擔任高雄市鹽埕區區長，負責鹽埕區內
    行政工作及配合市政府各級部門交辦事項等工作，為依法令
    服務於地方自治團體高雄市所屬機關而具有法定職務權限之
    公務員。95年11月間適逢高雄市辦理市長選舉期間，甲○○
    明知於同年11月26日、12月3 日於高雄市愛河畔，由民間團
    體所舉辦之「牽手護愛河」預演活動及正式活動，係為了支
    持該次高雄市市長選舉民進黨候選人陳菊所舉辦之造勢活動
    ，不應以區政經費予以配合辦理，詎其為動員民眾參與並增
    加參與造勢活動之誘因，竟基於圖利他人及自己之不法利益
    ，明知高雄市鹽埕區公所於95年度以「重陽節老人活動」向
    民間團體久發環保公司募款所得之新台幣（下同）10萬元、
    向永記造漆公司（以張添永基金會捐款）募款所得之5 萬元
    ，該二民間團體捐款之目的在於辦理區內重陽節活動，且於
    募得捐款後，募款所得係編列於高雄市鹽埕區區政經費項目
    下，竟指示不知情之課長薛米惠、課員曾秀玲於同年11月24
    日擬具簽呈，以區政經費支付核銷9,600 元購買餐盒120 個
    （每個80元）提供予參與「牽手護愛河」預演活動之民眾，
    使參加上開預演活動民眾共獲得9,600 元之利益。嗣後又於
    同年11月29日預備以區政經費支付24,000元購買餐盒300 個
    （每個80元），然因區政經費項下款項不足，且經鹽埕區公
    所民政課長薛米惠反映已涉及政黨活動不妥為由，甲○○方
    才作罷，然因廠商已將餐盒製作完畢，故需賠償廠商6,300
    元之損失。甲○○明知機關首長之特別費係作因公招待、餽
    贈及獎賞之需，其竟接續指示不知情之里幹事魏麗琴以區長
    特別費項下報支6,300 元賠償廠商之損失，使自己獲取6,30
    0 元應賠償廠商金額之利益。
二、案經法務部調查局高雄市調查處暨高雄市政風處移送高雄地
    方法院檢察署檢察官偵查起訴。
    理　由
壹、證據能力部分：
    按被告以外之人（包括證人、鑑定人、告訴人、被害人及共
    同被告等）於審判外之陳述雖不符刑事訴訟法第159 條之1
    至之4 等4 條之規定，而經當事人於審判程序同意作為證據
    ，法院審酌該言詞陳述或書面陳述作成時之情況，認為適當
    者，亦得為證據，刑事訴訟法第159 條之5 定有明文。立法
    意旨在於傳聞證據未經當事人之反對詰問予以核實，原則上
    先予排除。惟若當事人已放棄反對詰問權，於審判程序中表
    明同意該等傳聞證據可作為證據，基於尊重當事人對傳聞證
    據之處分權，及證據資料愈豐富，愈有助於真實發見之理念
    ，且強化言詞辯論主義，使訴訟程序得以順暢進行，上開傳
    聞證據亦均具有證據能力。本案被告、辯護人及公訴人於本
    院言詞辯論終結前，對於本判決所引用卷附其他具有傳聞證
    據性質之證據，均已知其情，且未聲明異議或已明示同意作
    為證據，本院認其他具有傳聞證據性質之證據，並無何違法
    取證之不適當情形，以之作為證據使用係屬適當，依刑事訴
    訟法第159 條之5 規定，均有證據能力。
貳、實體部分：
一、上揭事實，業據被告於偵查中及本院審理時坦承不諱，核與
    證人曾秀玲、薛米惠、陳瑞章、黃秀蘭、陳有正、翁文卿證
    述之相關情節相符，復有高雄市鹽埕區公所95年11月24日及
    同月29日之內部簽呈各1 紙、95年11月26日經費核銷憑證及
    收據、95年12月3 日經費核銷憑證、特別費核銷憑證、95年
    10月20日會議記錄、95年3 月9 日高市鹽區政字第09600013
    83號函、高雄市市長候選人陳菊官方網站之網頁及新聞媒體
    網頁、財團法人張添永慈善基金會捐款予高雄市鹽埕區公所
    5 萬元，以贊助重陽節敬老聯歡會之收據、久發環保工程股
    份有限公司捐款予高雄市鹽埕區公所10萬元，以贊助區政活
    動經費之收據、高雄市政府警察局96年2 月2 日高市警保字
    第0960005568號函、高雄市政府社會局96年5 月15日高市社
    局一字第0960017269號函、行政院95年11月9 日院授主忠字
    第0950006664A 號函文各1 份、通訊監察譯文4 份在卷足資
    佐證。被告自白與事實相符，事證明確，犯行洵堪認定，應
    予依法論科。
二、核被告所為，係犯貪污治罪條例第6 條第1 項第4 款之對於
    主管事務直接圖利罪。公訴人認被告係犯貪污治罪條例第4
    條第1 項第1 款之侵占公有財物罪，尚有未恰（詳後述），
    起訴法條應予變更。被告係基於為動員民眾參與「牽手護愛
    河」活動，並增加參與造勢活動之誘因，而先後接續圖他人
    及自己之不法利益，自應以包括一罪論處。被告於偵查中自
    白犯罪，並已自動繳交全部所得財物，此有載明繳交所得財
    物之扣押物品清單在卷可稽（見偵2 卷第95、96頁），核與
    貪污治罪條例第8 條第2 項在偵查中自白減刑之要件相符，
    應予減輕其刑。又被告因犯罪所圖得之財物在5 萬元以下，
    且情節顯屬輕微，依貪污治罪條例第12條第1 項規定，減輕
    其刑，並依刑法第70條之規定遞減之。爰審酌被告身為公職
    人員，不知奉公守法為民表率，且在地方政府財政資源短缺
    之情況下，不思為政府節省公帑，反將有限之政府資源圖利
    他人及自己，嚴重損害國家公務員之廉能形象，亦有違官箴
    ，惟念其並無犯罪紀錄，此有台灣高等法院被告前案紀錄表
    在卷可稽，素行尚佳，犯後復坦承犯行，深具悔意，且已繳
    回所圖得之不法利益等一切情狀，量處如主文所示之刑，並
    依貪污治罪條例第17條規定宣告褫奪公權2 年，以資懲儆。
    又本件被告犯罪之時點係在96年4 月24日減刑基準日之前，
    且所犯之罪核與該條例第2 條第1 項之規定相符，復無同條
    例第3 條限制減刑之除外情形，自應依該條例第2 條第1項
    第3 款及第14條規定，減其上開宣告刑期二分之一。另被告
    前未曾因故意犯罪受有期徒刑以上刑之宣告，前已述明，經
    此偵審程序，當知警惕而無再犯之虞，本院認所宣告之刑以
    暫不執行為適當，爰依刑法第74條第1 項第1 款之規定，併
    予宣告緩刑3 年，以勵自新；惟斟酌被告因守法觀念薄弱而
    觸法，為確保其能記取教訓並建立尊重法治之正確觀念，本
    院認除前開緩刑宣告外，另有課予被告一定負擔之必要，爰
    併予諭知被告應向國庫支付5 萬元。另被告已於偵查中自白
    犯罪，並自動繳交全部所得財物，前已述明，自毋庸再依貪
    污治罪條例第10條第1 項之規定諭知追繳。又刑法第74條第
    5 項之規定，緩刑之效力不及於從刑，故主文中關於緩刑之
    宣告應記載於褫奪公權之前，併予敘明。
三、按貪污治罪條例第4 條第1 項第1 款侵占公有財物罪，其侵
    占公有財物，以就公務上已經持有之財物而實行不法領得之
    意思為構成要件，其所侵占之財物，於不法領得以前若非在
    其實力支配之下，即難以侵占公有財物罪論處（最高法院42
    年台特非字第16號判例意旨參照）。本件公訴人雖認被告係
    犯上開貪污治罪條例第4 條第1 項第1 款侵占公有財物罪嫌
    ，惟被告就前開9,600 元及6,300 元公有財物，於不法領得
    之前，並無在其實力支配之下，依上開說明，自難以侵占公
    有財物罪論處，附予敘明。
據上論斷，應依刑事訴訟法第299 條第1 項前段、第300 條，貪
污治罪條例第6 條第1 項第4 款、第8 條第2 項、第12條第1 項
、第17條、第19條，刑法第11條、第74條第1 項第1 款、第2 項
第4 款、第37條第2 項，中華民國九十六年罪犯減刑條例第2條
第1 項第3 款、第7 條、第14條，判決如主文。
本案經檢察官吳美齡到庭執行職務。
中　　華　　民　　國　　96　　年　　10　　月　　26　　日
　　　　　　　　刑事第十一庭審判長法　官  施柏宏
　　　　　　　　　　　　　　　　  法　官　黃宗揚
　　　　　　　　　　　　　　　　  法　官　林書慧
以上正本證明與原本無異。
如不服本判決，應於收受送達後10日內向本院提出上訴書狀，其
未敘述上訴之理由者並得於提起上訴後10日內向本院補提理由書
（均須按他造當事人之人數附繕本）。
中　　華　　民　　國　　96　　年　　10　　月　　26　　日
                                  書記官  王碧蓉
附錄論罪法條：
貪污治罪條例第6條
有下列行為之一者，處5年以上有期徒刑，得併科新臺幣3千萬元
以下罰金：
一  意圖得利，抑留不發職務上應發之財物者。
二  募集款項或徵用土地、財物，從中舞弊者。
三  竊取或侵占職務上持有之非公用私有器材、財物者。
四  對於主管或監督之事務，明知違背法令，直接或間接圖自己
    或其他私人不法利益，因而獲得利益者。
五  對於非主管或監督之事務，明知違背法令，利用職權機會或
    身分圖自己或其他私人不法利益，因而獲得利益者。
前項第 1 款至第 3 款之未遂犯罰之。
